【裁判字號】    98,交訴,79
【裁判日期】    980831
【裁判案由】    公共危險
【裁判全文】
臺灣彰化地方法院刑事判決              98年度交訴字第79號
公  訴  人  臺灣彰化地方法院檢察署檢察官
被      告  甲○○
上列被告因公共危險案件，經檢察官提起公訴（98年度偵字第57
95號），本院依簡式審判程序判決如下：
    主  文
甲○○駕駛動力交通工具肇事，致人受傷而逃逸，處有期徒刑陸
月，如易科罰金，以新臺幣壹仟元折算壹日。緩刑貳年。
    事  實
一、甲○○於民國98年6月15日下午，騎乘車牌號碼737－BVD號
    重型機車，沿彰化縣彰化市○○○路由西往東方向行駛，於
    同日下午5時20分許，行經水尾一路與芳草街路口，本應注
    意車前狀況，隨時採取必要安全措施，而依當時天候晴、日
    間自然光線、柏油路面乾燥、無缺陷、無障礙物、視距良好
    之情形，並無不能注意之情事，竟疏未注意及此而貿然前行
    ，適有乙○○亦騎乘車牌號碼EXZ－428號輕型機車沿芳草街
    由南往北方向駛入該路口，雙方遂發生碰撞，乙○○因而人
    車倒地，受有左足踝開放性傷口之傷害（過失傷害部分未據
    告訴）。詎甲○○於駕駛上開動力交通工具肇事，致乙○○
    倒地受傷後，竟未報警處理及對乙○○實施救護或為其他必
    要之措施，騎乘上開機車逃離現場。嗣經乙○○記下甲○○
    所騎車輛之車牌後報警處理，而循線查悉上情。
二、案經彰化縣警察局彰化分局報告臺灣彰化地方法院檢察署檢
    察官偵查起訴。
    理  由
一、本案被告甲○○所犯係死刑、無期徒刑、最輕本刑為3年以
    上有期徒刑以外之罪，其於準備程序就前揭被訴事實為有罪
    之陳述，經受命法官告知簡式審判程序之旨，並聽取被告與
    公訴人之意見後，本院認無不得或不宜改依簡式審判程序進
    行之處，爰依刑事訴訟法第273條之1第1項、第284條之1，
    裁定本案由受命法官獨任進行簡式審判程序。
二、訊據被告甲○○對於上揭肇事逃逸之事實供認不諱，並經證
    人即被害人乙○○於警詢及偵查中證述綦詳，復有道路交通
    事故現場圖、道路交通事故調查報告表(一)、(二)、監視錄影畫
    面翻拍照片2張、現場及車損照片6張及診斷證明書1張附卷
    可稽。按汽車駕駛人駕駛汽車肇事致人受傷或死亡，應即採
    取救護或其他必要措施，並向警察機關報告，不得駛離或逃
    逸，道路交通管理處罰條例第62條第1項定有明文。又因道
    路交通事故之發生，常非於己之鄰親家里，時有告救不能情
    事，乃科以肇事者須即採取救護或其他必要措施，並應向警
    察機關報告之法定義務，以防因就醫延誤致生無謂傷亡，並
    俾得通知傷亡者家屬到場，以明責任，是凡肇事人於行車肇
    事致人受傷或死亡，未即採取救護或其他必要措施，並向警
    察機關報告，即駕車逃逸者，均應依該規定處罰，至其嗣後
    是否受刑事訴追及已否與被害人達成民事和解，賠償損失，
    對其應受處罰乙節，並不生影響。職是之故，汽車駕駛人駕
    駛汽車肇事，不論其責任之歸屬為何，即有義務留在肇事現
    場，採取救護或其他必要措施，並向警察機關報告，以維護
    他人之生命與其他用路人之交通安全。其立法目的，既係促
    使駕駛人於肇事致死傷後，能對被害人即時救護，報告警察
    機關，以減少死傷，是該罪之成立祇以行為人有駕駛動力交
    通工具肇事，致人死傷而逃逸之事實為已足，至行為人之肇
    事有否過失，則非所問（最高法院92年度臺上字第4468號刑
    事判決參照）。本件被告駕駛車輛撞及被害人乙○○，致被
    害人人車倒地，是被告應對被害人當場受有傷害已有認識，
    其竟未採取救護或其他必要措施，並向警察機關報告，即騎
    乘上開機車離去，其肇事逃逸已甚灼然，足徵被告之任意性
    自白與事實相符，可以採信。綜上，本件事證明確，被告肇
    事逃逸之犯行，堪以認定，應予依法論科。
三、核被告所為，係犯刑法第185條之4肇事致人傷害逃逸罪。爰
    審酌被告騎乘機車肇事致人受傷，竟未給予傷者必要之救助
    ，或迅速報警處理，反逃逸離去，陷被害人於求援無著及求
    償無門之危險，行為可訾，應予非難，惟念其犯後坦承犯行
    ，犯後態度尚屬良好，且被害人亦表示願意原諒被告，暨其
    素行、犯罪動機、目的、手段、生活狀況、智識程度及所生
    損害等一切情狀，量處如主文所示之刑，並諭知易科罰金之
    折算標準，以示懲儆。末查被告前未曾受有期徒刑以上刑之
    宣告，有臺灣高等法院被告前案紀錄表及臺灣彰化地方法院
    檢察署刑案資料查註紀錄表各1份在卷可稽，素行尚佳，且
    被害人亦表示願意原諒被告，其因一時失慮，致罹刑典，經
    此偵審科刑之教訓後，當知所警惕，信無再犯之虞，本院綜
    核各情，認所宣告之刑，以暫不執行為適當，併依刑法第74
    條第1項第1款規定，予以宣告緩刑2年，以啟自新。
據上論斷，應依刑事訴訟法第273條之1第1項、第299條第1項前
段，刑法第185條之4、第41條第1項前段、第74條第1項第1款，
判決如主文。
本案經檢察官陳茂榮到庭執行職務。
中    華    民    國    98    年    8    月    31    日
                  交通法庭           法  官  尚安雅
以上正本證明與原本無異。
如不服本判決，應於收受判決後10日內向本院提出上訴書狀，並
應敘述具體理由；其未敘述上訴理由者，應於上訴期間屆滿後20
日內向本院補提理由書（均須按他造當事人之人數附繕本「切勿
逕送上級法院」）。
告訴人或被害人對於判決如有不服具備理由請求檢察官上訴者，
其上訴期間之計算係以檢察官收受判決正本之日期為準。
中    華    民    國    98    年     9    月     2     日
                                      書記官  許億先
附錄本案論罪科刑法條全文：
中華民國刑法第185條之4
（肇事遺棄罪）
駕駛動力交通工具肇事，致人死傷而逃逸者，處 6 月以上 5 年
以下有期徒刑。


司法院資訊處製作；財團法人民間司法改革基金會備份。
